臺灣高等法院臺中分院民事判決　九十三年度訴字第五一號
　　　原　　　告　丁○○
　　　訴訟代理人　甲○○
　　　被　　　告　丙○○
　　　被　　　告　乙○○
右當事人間因請求侵權行為損害賠償事件，本院九十三年十一月十日言詞辯論終結，
判決如左︰
　　　主　　　文
被告丙○○、乙○○應連帶給付原告甲○○新臺幣壹佰柒拾萬肆仟伍佰玖拾元，及
自九十三年七月六日起，至清償日止，按年息百分之五計算之利息。
被告丙○○、乙○○應連帶給付原告丁○○新臺幣伍拾壹萬捌仟貳佰捌拾肆元，及自
九十三年七月六日起，至清償日止，按年息百分之五計算之利息。
原告甲○○、丁○○其餘之訴駁回。
訴訟費用由被告丙○○、乙○○連帶負擔五分之四，餘由原告甲○○、丁○○負擔。
本判決第一項於原告甲○○以新臺幣伍拾柒萬元為被告丙○○、乙○○供擔保後，得
假執行。但被告丙○○、乙○○以新臺幣壹佰柒拾萬肆仟伍佰玖拾元，為原告甲○
○預供擔保，得免為假執行。
本判決第二項於原告丁○○以新臺幣壹拾柒萬元為被告丙○○、乙○○供擔保後，得
假執行。但被告丙○○、乙○○以新臺幣伍拾壹萬捌仟貳佰捌拾肆元，為原告丁○○
預供擔保，得免為假執行。
原告甲○○、丁○○其餘假執行之聲請駁回。
　　　事實及理由
壹、程序方面：
　　本件被告丙○○、乙○○經受合法通知，均未於言詞辯論期日到場，核無民事訴
    訟法第三百八十六條各款所列情形，爰依原告甲○○、丁○○聲請，由其一造辯
    論而為判決。
貳、訴訟要旨：
一、原告甲○○、丁○○主張：緣訴外人黃俊裕於民國（下同）九十二年六月二十四
    日深夜十一、二時許，因故前往乙○○位於南投縣竹山鎮○○里○○路麻竹園之
    工寮內找乙○○，詎乙○○竟夥同丙○○假借細故，聯手毆打黃俊裕，黃俊裕遭
    受毆打後，隨即逃往原告甲○○位於竹山鎮○○里○○路二十六號之養豬場內躲
    藏，然乙○○與丙○○猶不罷手，續前傷害之犯意，又駕車追至甲○○之養豬場
    後，共同追打黃俊裕。甲○○見黃俊裕遭受毆打遂出面勸阻，惟丙○○、乙○○
    竟承前開共同傷害人身體之犯意聯絡，而由丙○○持該鐵棒、乙○○徒手之方式
    聯手毆打甲○○，嗣後乙○○另持不知何人所有之玻璃瓶攻擊甲○○之頭部。丙
    ○○與乙○○毆打甲○○之後仍不善罷甘休，另行基於妨害甲○○行動自由之犯
    意聯絡，共同將甲○○押上車，載往乙○○前開麻竹園之工寮內。至乙○○前開
    麻竹園之工寮後，乙○○即叫在場之訴外人謝新富（查謝新富業與原告等達成和
    解），以乙○○所有之手銬將甲○○銬在工寮前之欄杆上後，乙○○隨即又叫丙
    ○○、謝新富等人分持不知何人所有之木棍、磚塊等物，共同毆打甲○○；期間
    乙○○一直逼問甲○○是否曾向司法機關告密、檢舉等語，然為甲○○堅決表示
    確無告密之情事後，乙○○與丙○○、謝新富另行基於共同恐嚇之犯意聯絡，由
    乙○○向甲○○出言恐嚇恫稱：今天要打死你，要挖一個洞把你埋掉，反正在山
    上也沒有人知道等語，致使甲○○心生畏懼，而以此加害甲○○生命安全之事由
    予以恐嚇。嗣於翌日（二十五日）凌晨一時許，甲○○之妻子即原告丁○○與友
    人黃志成聞訊前往搭救，丁○○到達工寮後即苦苦哀求饒了甲○○，然為乙○○
    等人所拒絕後，乙○○、丙○○二人竟承前開基於傷害人身體之犯意，由丙○○
    持前開木棍將丁○○之左手第五掌骨予以打斷，丁○○與黃志成仍一直向丙○○
    等人求饒；嗣後乙○○始叫謝新富以電鋸欲鋸斷甲○○之手銬，然因一時鋸不斷
    ，乙○○遂在旁表示乾脆將手剁掉算了，結果丙○○即持刀子從甲○○之右手手
    肘處砍下去，嗣後謝新富始用電鋸將甲○○之手銬予以鋸斷，乙○○、丙○○、
    謝新富等人見甲○○、丁○○、黃志成等人欲離開時，又承前開恐嚇之犯意，出
    言向甲○○等人恫稱：如果敢報警的話，將要將渠等予以殺掉，致使甲○○等人
    心生畏懼，而以此加害生命之事由，恐嚇甲○○等三人；事後，丁○○、黃志成
    始將甲○○迅速送醫急救，致甲○○休克、頭、胸、腹、背部等多處挫傷、撕裂
　　傷，丁○○左手第五掌骨骨折。又按因故意或過失，不法侵害他人之權利者，負
　　損害賠償責任。又不法侵害他人之身體或健康者，對於被害人因此喪失或減少勞
　　動能力或增加生活上之需要時，應負損害賠償責任。又不法侵害他人之身體、健
　　康、名譽、自由、信用、隱私、貞操，或不法侵害其他人格法益而情節重大者，
　　被害人雖非財產上之損害，亦得請求賠償相當之金額。民法第一百八十四條第一
　　項前段、第一百九十三條第一項、第一百九十五條第一項分別定有明文。被告等
　　既於上開時、地傷害原告等造成原告等受傷之事實，自應負共同侵權行為連帶損
　　害賠償之責任。又原告甲○○、丁○○請求賠償之範圍如下：(一)醫療費用：甲○
　　○部分為新台幣（下同）五萬二千零一十九元、丁○○部分為二萬七千三百四十
　　七元。(二)薪資損失：查甲○○原為一鐵工工人，每日所得二千元，每月有五萬元
　　收入，自九十二年六月二十五日遭被告等毆傷至今，損失十二個月薪資計六十萬
　　元。(三)勞動能力之減損：查甲○○因遭被告等毆傷，勞動能力減損百分之十，換
　　算年損害額為六萬元；再以甲○○現年四十歲，可工作至六十歲，即工作年限為
　　二十年，再以霍夫曼係數扣除中間利息後，得請求八十一萬六千九百六十四元。
　　(四)精神慰撫金：甲○○於前開時、地，無端遭被告等凶殘之傷害、恐嚇，心身
　　痛苦至極，爰請求一百萬元之慰撫金。丁○○於上開時、地，前往搭救其夫即
　　甲○○，亦遭被告等打傷，並目睹其夫遭被告等凌虐，心靈上極大之恐懼與痛苦
　　，爰請求一百萬元之慰撫金。為此求為判決：(一)被告等應連帶給付原告甲○○新
　　臺幣二百四十六萬八千九百八十三元，及自起訴狀繕本送達最後被告之翌日起，
　　至清償日止，按年息百分之五計算之利息。(二)被告等應連帶給付原告丁○○新臺
　　幣一百零二萬七千三百四十七元，及自起訴狀繕本送達最後被告之翌日起，至清
　　償日止，按年息百分之五計算之利息。(三)訴訟費用由被告等連帶負擔(四)願供擔保
　　，請准宣告假執行。
二、被告丙○○、乙○○則書狀陳述要旨：被告等在事後深感後悔，即酒後對原告等
    的行為，清醒後自知犯錯，曾數次至原告家中請求原諒與和解，並願意賠償原告
    二人所有醫藥負擔及生活費用，但原告卻沒和解之意，而所開之賠償金額實非被
    告所能負擔，被告等家境亦無法承擔原告所開如此龐大金額等詞。
參、得心證之理由：
一、本件原告甲○○、丁○○主張被告丙○○、乙○○於前開時、地共同毆傷原告等
    ，並出言恐嚇原告等乙節，業經原告甲○○、丁○○於臺灣南投地方法院檢察署
    九十二年度偵緝字第二五九、二六○、二六一、二七三、九十二年度偵字第四三
    四三號、九十三年度偵緝字第一六、一七號；原審九十二年度訴字第五八二號；
    及本院九十三年度上訴字第七五七號刑案中指訴歷歷，核與該案被害人黃俊裕及
    證人林永祥、廖素緣、黃志成等人所述情節大致相符，同案被告謝新富對此部分
    之犯行業坦承在卷並與原告達成和解（見刑案原審卷第六一頁、第六三頁），復
    有復有被害人甲○○、丁○○等人之診斷證明書三紙附卷可稽（見九十二年度偵
    字第二九六一號卷第三六頁至第三八頁），及被害人甲○○受害之刑案現場相片
    十五張及受傷之傷勢相片五張、被害人丁○○之受傷相片乙張在卷足憑（見九十
    二年度偵字第二九六一號卷第三九頁至第四三頁）。而被告丙○○於刑案中亦自
    承伊曾拿木棍打甲○○，至於丁○○受傷是因為現場光線太暗，不小心打到的等
    詞在卷。並經本院調閱上開刑事偵、審卷宗，核閱無誤。加以被告丙○○、乙○
    ○於本院具狀陳稱，案發後深後悔，請求原諒，並願賠償原告等詞在卷，原告等
    之主張自屬實在。抑有進者，被告丙○○、乙○○因傷害、恐嚇原告甲○○、丁
    ○○犯行，經法院判處罪刑在案，有上開刑案偵、審卷宗可按，益證原告等主張
    屬實。
二、被告丙○○、乙○○共同不法侵害原告甲○○、丁○○之身體，及恐嚇原告等，
    既經認定，對於原告等因而所受之損害，自應負連帶賠償責任。茲所應審酌者，
    為原告等所得請求被告賠償之金額，爰分述如左：
  (一)醫療費甲○○五萬二千零一十九元及丁○○二萬七千三百四十七元部分：查甲○
    ○、丁○○固提出竹山秀傳醫院、台中榮民總醫院、及同仁堂國術館等醫療費用
    為憑（見本審卷第四十至四九頁），惟查其中甲○○及丁○○同仁堂國術館八萬
    四千元、一萬零五百元部分，未經提出醫師處方，難認係醫療上之必要，不應准
    許。其餘甲○○四萬三千六百二十六元、丁○○一萬八千二百八十四元醫療費，
    依原告等所受傷害及收據載明治療費別，自屬治療上之必要費用，應予准許。
  (二)工作損害金六十萬元部分：原告甲○○主張受傷後，自九十二年六月二十五日起
    ，有一年（即十二個月）不能工作，固提醫院診斷書為憑。然查甲○○在竹山秀
    傳醫院僅住院一日（即九十二年六月二十五日），即於六月二十六日轉往台中榮
    民總醫院治療，而據台中榮民總醫院函覆本院：「根據病歷記載，病患莊先生（
    按即甲○○）於九十三年六月二十六日下午一時轉診到本院急診，急診期間曾接
    受檢查及治療，於七月二日出院，推估當時病人出院時之狀況，約減少勞動能力
    百分之八十，依受傷情形，宜休養壹個月始能康復至百分之九十的勞動能力」，
    有該醫院函文在卷可按（見本審卷第五五頁），是甲○○在台中榮民總醫院住院
    六日加計出院後休養一個月，連同竹山秀傳醫院住院一日，共計一個月又七日，
    為甲○○工作損失日期，逾此日期部分，為無理由。又甲○○為一鐵工工人，日
    薪為二千元，有其提出之仟向鐵材行及日日發工業社證明書各乙紙在卷可佐（見
    本審卷第六一、六二頁），則甲○○工作損害金共計七萬四千元（計算公式：37
　　日 ×2,000元＝74,000元），逾此部分之請求，為無理由。
  (三)減損勞動能力之賠償八十一萬六千九百六十四元部分：查甲○○雖自台中榮民總
    醫院出院休養後一個月，僅康復至百分之九十的勞動能力，如前開台中榮民總醫
    院函文所述，換言之，甲○○勞動能力減損百分之十。又甲○○為案發時為四十
    歲之人（五十三年三月十二日生），有其竹山秀傳醫院診斷證明書可按（見本審
    卷第六十頁），又甲○○為一鐵工工人，日薪為二千元，如前所述，再參酌勞動
    基準法第五十四條之勞工年滿六十歲，應強制退休規定，則其勞動年數為二十年
　　（計算公式：60－40＝20年）。又參酌勞動基準法第三十六條之勞工每七日應有
　　一日之休息為例假之規定，換算為勞工每月例假四日，則甲○○主張年薪六十萬
　　元（即每月例假五日），而減少勞動能力之年損害額為六萬元（計算公式：．．
　　．600,000 ×10％＝60,000元），尚屬可採。再以二十年之複式霍夫曼數扣除中
　　間利息後，甲○○主張賠償八十一萬六千九百六十四元（計算公式：．．．．．
　　．60,000 ×13.00000000＝816,964元，小數點以下，四拾五入），為有理由。
  (四)精神慰撫金甲○○一百萬元、丁○○一百萬元部分：查原告甲○○、丁○○無端
    遭被告丙○○、乙○○毆打凌虐及恐嚇，致原告甲○○、丁○○等受傷多處，肉
    體、精神確受極大痛若，本院斟酌被告丙○○、乙○○手段凶殘，甲○○受傷較
    重；及甲○○學歷為台北中華高中畢業，職業為鐵工廠臨時工，日薪二千元。財
    產有一棟房屋，農地二分半、小客車一輛、小貨車一輛；丁○○為越南人，已取
    得中華民國國籍，學歷為越南高中肄業，職業也是臨時工，名下沒有財產；及丙
    ○○財產有，房屋二筆、田賦一筆，而乙○○財產有，房屋二筆、田賦二筆、土
    地三筆、汽車五輛（此有財產所得明細表在本審卷第六七至七一頁可按）等實際
    情況，及兩造之身分、地位、經濟能力等，認為原告甲○○請求一百萬元、丁○
    ○請求一百萬元，尚嫌過高，應分別予核減為甲○○八十萬元、丁○○五十萬元
    ，方屬公允，逾此數額之請求，均無理由。
  (五)從而，原告甲○○、丁○○基於侵權行為之損害賠償請求權，請求被告等連帶賠
　　償原告甲○○一百七十三萬四千五百九十元（計算公式：．．．．43,626＋74,0
　　00＋816,964＋800,000＝1,734,590元）、丁○○五十一萬八千二百八十四元（
　　計算公式：18,284＋500,000＝518,284元），及均自起訴狀繕本送達最後被告之
　　翌日起，即九十三年七月六日起，至清償日止，依法定利率計算之遲延利息部分
　　，洵屬正當，應予准許。逾此部分所為之請求，為無理由，應予駁回。
肆、假執行之宣告：
    原告等陳明願供擔保，聲請宣告假執行，經核其勝訴部分，合於法律規定，酌定
    相當擔保金額宣告之；其餘假執行之聲請，因訴之駁回而失所附麗，不予准許。
    至被告等敗訴部分，本院依職權宣告被告等預供擔保而免為假執行，併此明。
伍、本件事證已臻明確，兩造其餘攻擊或防禦方法及所提證據，均與本院心證之形成
    及判決結果，不生影響，爰不一一再加以論述，併此明．
陸、結論：本件原告之訴，為一部有理由，一部無理由，依民事訴訟法第四百六十三
    條、第三百八十五條第一項前段、第七十九條但書、第八十五條第一項、第二項
    、第三百九十條、第三百九十二條，判決如主文。
中　　　華　　　民　　　國　　九十三　　年　　 十一　　 月　　二十四　　日
~B1民事第六庭審判長法　官　吳火川
~B2　　　　　　　　法　官　饒鴻鵬
~B3　　　　　　　　法　官　陳繼先
右為正本係照原本作成。
被告得上訴。
原告不得上訴。
如對本判決上訴，須於收受判決送達後二十日內向本院提出上訴書狀，其未表明上訴
理由者，應於提出上訴後二十日內向本院提出上訴理由書(須按他造人數附具繕本)。
上訴時應提出委任律師為訴訟代理人之委任狀。具有民事訴訟法第四百六十六條之一
第一項但書或第二項之情形為訴訟代理人者，另應附具律師及格證書及釋明委任人與
受任人有該條項所定關係之釋明文書影本。
~B　　　　　　　　書記官　林育德
中　　　華　　　民　　　國　　九十三　　年　　 十一　　 月　　二十五　　日
                                                                        Ｂ
